【裁判字號】    97,審抗,292
【裁判日期】    971009
【裁判案由】    拍賣抵押物
【裁判全文】
台灣高雄地方法院民事裁定             97年度審抗字第292號
抗  告  人  甲○○
相  對  人  中國信託商業銀行股份有限公司
法定代理人  乙○○
上列當事人間拍賣抵押物事件，抗告人對於中華民國97年8 月7
日本院97年度拍字第1768號裁定提起抗告，本院裁定如下：
    主  文
抗告駁回。
抗告費用新台幣壹仟元由抗告人負擔。
    理  由
一、按抵押權人於債權已屆清償期而未受清償者，得聲請法院拍
    賣抵押物，就其賣得價金而受清償，民法第873條第1項定有
    明文。又抵押權經設定登記後，債權人因債務屆滿未受清償
    ，依民法第873條第1項之規定，即得聲請法院拍賣抵押物，
    如對於此項法律關係有爭執時，亦應由有爭執之人提起訴訟
    ，以求解決，不得僅依抗告程序聲明其有爭執，並據為廢棄
    拍賣裁定之理由（最高法院51年台抗字第269號判例要旨參
    照）。
二、抗告意旨略以：伊自民國94年起貸款繳款向來正常，惟今年
    收入不穩定，才有繳款不足狀況；伊曾電詢相對人是否可再
    延1 年祇繳息，但未獲下文；又相對人應說明其隨意在伊帳
    戶內扣抵代墊款之事，且相對人聲請裁定拍賣抵押物之標的
    金額新台幣（下同）1,755,480 元，與事實不符，爰提起抗
    告，請求廢棄原裁定等語，並提出收據3 張及繳款明細表4
    張為證。
三、相對人主張：相對人於94年8 月8 日以其所有如附表所示之
    不動產，為向聲請人借款之擔保，設定最高限額2,340,000
    元之抵押權，存續日期自94年8 月5 日起至134 年8 月4 日
    止，約定依照各個債務契約所定清償日期為清償期，經登記
    在案。嗣相對人於(1)94年8 月9 日(2)94年8 月9 日，向聲請
    人借用(1)1,440,000 元(2)510,000 元，還款方式、借款方式
    、約定利息按契約之約定計算，分期平均攤還本息，每月償
    還一次，如未按期攤還本息時，借款人即喪失期限之利益，
    應立即全部償還，且遲延清償逾期在6 個月以內者，按上開
    利率10% ，超過6 個月者，按上開利率20% 加付違約金。詎
    相對人自(1)97年5 月9 日(2)97年4 月9 日起即未繳納本息，
    依上開約定，本件借款應視為全部到期。為此聲請拍賣抵押
    物以資受償，並提出抵押權設定契約書影本、他項權利證明
    書影本、土地及建物登記簿謄本各1 件、借據及約定書影本
    1 件為證。
四、經查：依兩造簽訂之借據第6 條第1 款約定，若有一期未如
    期清償時，未到期部分仍視為全部到期，抗告人喪失期限之
    利益，並自視為全部到其實，立即一次全部清償或任憑相對
    人銀行處分擔保物充償，如有不足，抗告人願意負責清償，
    隨時減少借款額度，或縮短借款期限，或視為全部到期，準
    此，抗告人如有任何一宗債務不依約清償本金時，債務即視
    為全部到期，依相對人提出之放款帳戶主檔查詢(一)、放款帳
    戶還款交易明細、放款帳號最近截息日查詢及放款帳戶利率
    查詢等內容所示，抗告人依約應於每月9 日繳納本息，惟其
    僅繳款分別至(1)97年5 月8 日、(2)同年4 月8 日，是抗告人
    分別自(1)97年5 月9 日、(2)同年4 月9 日起即未於約定期日
    繳息，而伊雖於約定繳款期日後始陸續補繳本息（如抗告人
    提出上開收據及繳款明細表），則相對人主張抗告人就上述
    借款未能如期繳款，依約債務視為全部到期，即屬有據。
五、綜上所述，原審依相對人所提上開文件證物為形式審查，認
    為系爭抵押權所擔保之債權清償期業已屆期而未受清償，因
    而裁定准許相對人拍賣抵押物之聲請，經核尚無不合，抗告
    人抗辯其事後已繳清逾期之分期本息，並請求相對人說明隨
    意扣抵貸款款，以及請求相對人同意延期償還等方式云云，
    核屬無據，不得執為廢棄原裁定之理由。從而，抗告人提起
    本件抗告，指摘原裁定不當，為無理由，應予駁回。
據上論結，本件抗告為無理由，依非訟事件法第46條、第21條第
2 項、第24條第1 項，民事訴訟法第495 條之1 第1 項、第449
條第1 項、第78條，裁定如主文。
中    華    民    國    97    年    10    月    9     日
                  民事第二庭
                      審判長法  官  林紀元
                            法  官  秦慧君
                            法  官  劉定安
以上正本係照原本作成。
本裁定除以適用法規顯有錯誤為理由，並經本院許可外，不得再
抗告。如提起再抗告，應於收受後10日內委任律師為訴訟代理人
向本院提出再抗告狀。並繳納再抗告費新台幣1,000元。
中    華    民    國    97    年    10    月    9     日
                            書記官  楊雅蘭


司法院資訊處製作；財團法人民間司法改革基金會備份。
